【裁判字號】    97,易,719
【裁判日期】    971219
【裁判案由】    詐欺
【裁判全文】
臺灣桃園地方法院刑事判決               97年度易字第719號
公  訴  人  臺灣桃園地方法院檢察署檢察官
被      告  戊○○
                    （現另案於臺灣士林看守所羈押中）
            壬○○
            乙○○
            丙○○
                    號
上列被告等因詐欺案件，經檢察官提起公訴（96年度偵字第2719
9 號、第28749 號）及移送併案審理（臺灣桃園地方法院檢察署
檢察官97年度偵字第2847號、第15100 號、臺灣板橋地方法院檢
察署檢察官97年度偵字第11132 號、第24197 號），本院判決如
下：
    主  文
戊○○幫助意圖為自己不法之所有，以詐術使人將本人之物交付
，處有期徒刑肆月；又共同意圖為自己不法之所有，以詐術使人
將本人之物交付，處有期徒刑貳年；又共同意圖為自己不法之所
有，以詐術使人將本人之物交付，處有期徒刑壹年，扣案如附表
所示之物沒收之；應執行有期徒刑年壹月，扣案如附表所示之
物沒收之。
壬○○、乙○○共同意圖為自己不法之所有，以詐術使人將本人
之物交付，壬○○處有期徒刑捌月，乙○○處有期徒刑壹年捌月
。
丙○○共同意圖為自己不法之所有，以詐術使人將本人之物交付
，處有期徒刑壹年，扣案如附表所示之物沒收之。
    事  實
一、戊○○明知該某真實姓名年籍不詳綽號「阿哲」成年人與其
    所屬詐騙集團正犯成員不自行申辦金融機構之存摺、提款卡
    ，而向其蒐取銀行帳戶之存摺、提款卡及密碼使用，係擬供
    為詐欺等不法犯罪行為贓款匯入之人頭帳戶之用，竟基於幫
    助詐欺取財之犯意，先於民國96年5 月17日，至桃園縣大園
    鄉○○○路80號臺灣中小企業銀行大園分行開立帳號000000
    00000 號帳戶，旋於同日下午，在其位桃園縣大園鄉南港村
    2 鄰許厝港77號住處內，以新臺幣（以下同）3,000 元之代
    價，將其所開立前揭臺灣中小企業銀行大園分行帳戶之存摺
    、提款卡各1 枚，出租並交付予阿哲，且告知密碼。該阿哲
    及其等所屬詐騙集團所屬成年成員，旋基於詐欺取財之犯意
    聯絡，由該詐騙集團所屬某成年成員於同年月22日上午11時
    30 分 許，假冒臺中市政府警察局人員打電話向居住於桃園
    縣楊梅鎮之庚○○佯稱其所申辦之中華電信電話門號涉嫌刑
    事案件，必須凍結其帳戶內資金，並需將其帳戶內資金匯至
    其指定帳戶內以供監管清查云云；使庚○○信以為真而陷於
    錯誤，而於同日，在桃園縣中壢市境內之中國信託商業銀行
    中壢分行，依其指示，匯款新臺幣（以下同）90萬元入戊○○前揭帳戶內，並由該詐騙集團之某成年成員接續以臨櫃、
    卡片提款方式提領一空。嗣被害人庚○○發覺受騙而報警，
    始循線查獲上情。
二、而壬○○亦明知已成年自稱「賴桂和」之男子與其所屬詐欺
    集團成員不自行申辦銀行帳戶，而向其蒐取金融帳戶帳號及
    存摺、印章、提款卡使用，係擬供為詐欺等不法犯罪行為贓
    款匯入之人頭帳戶所用，且明知該自稱賴桂和之男子邀其出
    面領取匯入上開帳戶內之款項，並允其領出後將給予若干報
    酬，係邀其加入該詐騙集團從事擔任車手工作，仍應允後，
    即與該自稱賴桂和之男子及其所屬詐騙集團所屬成年成員，
    共同意圖為自己不法之所有，基於詐欺取財之犯意聯絡，由
    壬○○於96年5 月22日前之同年5 月間某日，將其於同年5
    月18日在臺北縣板橋市○○路○ 段443 號合作金庫商業銀行
    （以下簡稱「合作金庫銀行」）海山分行所開立帳號000000
    0000000 號帳戶之帳號告知該自稱賴桂和之人，由該詐騙集
    團所屬成年成員於上開一所示時間，上揭一所示詐術，對庚○○訛以詐術，使庚○○信以為真而陷於錯誤，先於如一所
    示時、地匯款90萬元至前揭戊○○前揭帳戶內（此部分無證
    據證明壬○○有犯意聯絡或行為分擔，亦未據起訴）後，復
    依其指示，接續於同日至桃園縣楊梅鎮境內之郵局，匯款45
    萬元至壬○○前揭合作金庫銀行海山分行帳戶內；該匯款至
    壬○○前揭帳戶內之45萬元款項，其中43萬元，先由自稱賴
    桂和之男子通知壬○○前往臺北縣板橋市○○路合作金庫銀
    行埔墘分行以本人臨櫃提款方式提領，再指示壬○○將領得
    之43萬元及連同帳戶存摺、印章、提款卡及密碼，持至臺北
    縣板橋市○○○路某處，交予前來接應之詐騙集團成年成員
    ，由詐騙集團某成年成員於同日以卡片跨行提款方式提領另
    2 萬元，合計將45萬元提領殆盡。庚○○發覺受騙後，於同
    日下午報警。而因壬○○另提供其所有板信商業銀行中正分
    行帳戶供自稱賴桂和之男子使用，並於96年5 月24日，前往
    臺北縣板橋市○○路330 號板信商業銀行中正分行內提領另
    案被害人賴桂和遭詐騙匯入該帳戶內150 萬元（非本件起訴
    範圍）之際，因帳戶已遭列警示帳戶，經銀行行員乃報警到
    場而循線查獲上情。
三、戊○○明知已成年綽號「傑哥」之辛○○（另由檢察官偵辦
    ）與其所屬詐欺集團成員不自行申辦銀行帳戶，而向他人蒐
    取金融帳戶之存摺、提款卡，係擬供為詐欺等不法犯罪行為
    贓款匯入之人頭帳戶之用，且明知出面領取匯入上開帳戶內
    之款項，並於領出後分取報酬，係從事擔任該詐騙集團車手
    工作，因積欠辛○○債務，貪圖辛○○承諾將提供報酬抵償
    債務，仍應辛○○之邀加入該詐欺集團，擔任該詐欺集團中
    收取人頭帳戶及監督車手領款之工作。戊○○旋於96年10月
    5 日前2 、3 天，在桃園縣大園鄉○○路33號金旺便利商店
    內介紹乙○○與辛○○認識，且告知乙○○若其開立帳戶供
    渠等使用，並出面領取匯入帳戶內之款項，則可獲實際提款
    金額每100 萬元給予5 千元計算之報酬；而乙○○亦明知戊○○、辛○○與其等所屬詐欺集團成員不自行申辦銀行帳戶
    ，而要其開立帳戶，係擬供為詐欺等不法犯罪行為贓款匯入
    之人頭帳戶之用，且出面領取匯入上開帳戶內之款項分取報
    酬，係加入該詐騙集團從事擔任車手工作，仍為貪圖報酬而
    應允之；戊○○、乙○○、辛○○、某假冒警察之成年人、
    自稱郭明禮檢察官之成年人及其等所屬詐騙集團所屬成年成
    員，即共同意圖為自己不法之所有，基於詐欺取財之犯意聯
    絡，由辛○○出資開戶儲金，交由戊○○與乙○○於同年月
    5 日，至桃園縣大園鄉○○○路44號渣打國際商業銀行大園
    分行、桃園縣大園鄉○○○路80號臺灣中小企業銀行大園分
    行、桃園縣大園鄉○○○路54號聯邦商業銀行大園分行，分
    別開立渣打國際商業銀行帳號00000000000 號戶名為乙○○
    之帳戶、臺灣中小企業銀行帳號00000000000 號戶名為乙○○之帳戶、聯邦商業銀行大園分行帳號000000000000號戶名
    為乙○○之帳戶（被害人張雙兒、蒲玉芳遭詐財匯款至聯邦
    商業銀行大園分行乙○○帳戶內之部分，未據起訴），旋於
    97年10月8 日上午10時許，推由該詐騙集團某成年成員假冒
    警察打電話予丁○○，向丁○○佯稱其遭冒名申辦行動電話
    、開立大眾銀行帳戶，且其臺中商業銀行之帳戶亦發生問題
    云云，接續由該詐騙集團中自稱郭明禮檢察官之成年人打電
    話予丁○○，指示其將臺中商業銀行帳戶內存款匯至指定帳
    戶內云云，使丁○○信以為真而陷於錯誤，依其指示，先於
    同日至臺中商業銀行大甲分行匯入700 萬元至乙○○前揭渣
    打國際商業銀行大園分行帳戶內，且接續於翌日（9 日），
    再至臺中商業銀行大甲分行，匯入700 萬元入乙○○上開臺
    灣中小企業銀行大園分行帳戶內。該匯入乙○○上開2 帳戶
    合計1400萬元之款項，均於匯款當日，由辛○○載同乙○○
    、戊○○至上開銀行內，推由戊○○陪同乙○○進入銀行監
    督其領款，由乙○○以本人臨櫃提款方式提領一空，辛○○
    交付6 萬元予乙○○為酬，戊○○則獲得辛○○免除1 萬元
    債務之利益。
四、戊○○擬與同屬辛○○詐騙集團成員之甲○○共同向丙○○
    蒐取帳戶並邀其加入擔任車手，遂與甲○○於96年10月31日
    晚間10時許，在桃園縣大園鄉○○路上之地球網咖店內，推
    由甲○○向丙○○表明，若其提供帳戶，並出面領取匯入帳
    戶內款項，則可獲得按實際領得款項每100 萬元給予5 千元
    計算之報酬；而丙○○亦明知戊○○、甲○○、辛○○與其
    等所屬詐欺集團成員不自行申辦銀行帳戶，而要向其借用帳
    戶，係擬供為詐欺等不法犯罪行為贓款匯入之人頭帳戶所用
    ，且出面領取匯入帳戶內款項，並分取報酬，係加入該詐騙
    集團從事擔任車手之工作，仍為貪圖上開報酬，而應允之；
    丙○○旋於96年10月31日晚間10時許至翌日（即同年11月1
    日）凌晨1 時許間，在上址網咖店內，將其先前在桃園縣大
    園鄉○○○路80號臺灣中小企業銀行大園分行開立帳號0000
    0000000 號帳戶之存摺、第一商業銀行帳戶、身分證影本、
    健保卡影本、印章交付戊○○、甲○○2 人；戊○○旋於96
    年11月1 日上午，至臺灣中小企業銀行大園分行存入1,000
    元至該帳戶內，由丙○○同日領出該1,000 元後；戊○○、
    丙○○、甲○○、辛○○、假冒中華電信員工之成年女子、
    自稱李宗立警官之成年男子、自稱財政部中央存保局林主任
    之成年男子、自稱丙○○檢察官之成年男子及其所屬詐騙集
    團成員等人，共同意圖為自己不法之所有，基於詐欺取財之
    犯意聯絡，推由該假冒中華電信員工之詐騙集團成年女子於
    同日中午12時30分許，撥打電話予己○○，向己○○佯稱其
    遭冒名申辦電話，已向警政署李宗立警官報案云云，接續由
    自稱李宗立警官之成年男子、自稱財政部中央存保局林主任
    之成年男子、自稱丙○○檢察官之成年男子打電話予己○○
    ，佯稱要代為保管己○○帳戶內之存款，並指示其匯款至指
    定帳戶內云云，使己○○信以為真而陷於錯誤，遂依其等指
    示，於同日下午3 時20分許，至臺北縣樹林市○○路○ 段18
    9 號華南商業銀行樹林分行，匯款328 萬6800元至丙○○前
    揭臺灣中小企業銀行大園分行帳戶內。戊○○、丙○○、甲○○旋於翌日（2 日）上午9 時許，與辛○○在金旺便利商
    店會合後，由辛○○駕車搭載戊○○、丙○○2 人至臺灣中
    小企業銀行大園分行，推由戊○○陪同丙○○進入銀行並監
    督其領款，由丙○○以本人臨櫃提款方式提領匯入上開帳戶
    內之其中328 萬6,000 元款項。嗣己○○發覺受騙報警處理
    ，經警將該帳戶通報為警示帳戶，丙○○始未能領得該款。
    嗣警據報到場後，將戊○○、丙○○當場逮捕，並扣得丙○○所有供本件犯罪所用之臺灣中小企業銀行大園分行帳戶存
    摺1 本及其所有而已提交銀行行使之取款憑條1 紙，並經銀
    行行員指認戊○○為提領被害人丁○○遭詐匯入乙○○帳戶
    內款項之其中1 名歹徒，始為警循線查獲上情。
五、案經桃園縣政府警察局大園分局、臺中縣政府警察局大甲分
    局報請臺灣桃園地方法院檢察署檢察官偵查起訴及移送併案
    審理，暨高雄市政府警察局移送臺灣高雄地方法院檢察署檢
    察官呈請臺灣高等法院檢察署檢察長令轉臺灣板橋地方法院
    檢察署及臺北縣政府警察海山分局報請臺灣板橋地方法院檢
    察署檢察官移送併案審理。
    理  由
壹、程序部分
    按傳聞法則之重要理論依據，在於傳聞證據未經當事人之反
    對詰問予以核實，乃予排斥，惟若當事人已放棄對原供述人
    之反對詰問權，於法院審判時表明同意該等傳聞證據可作為
    證據，基於證據資料愈豐富，愈有助於真實發現之理念，並
    貫徹刑事訴訟法修法加重當事人進行主義之精神，確認當事
    人對於證據能力有處分權之制度，傳聞證據經當事人同意作
    為證據，法院認為適當者，亦得為證據。另當事人於調查證
    據時，對於傳聞證據表示「沒有意見」，而未於言詞辯論終
    結前聲明異議 (Without Objection)，應視為已有將該等傳
    聞證據採為證據之同意，此刑事訴訟法第159 條之5 定有明
    文。本案被告戊○○、壬○○、乙○○、丙○○分別於本院
    準備程序、審理中表示對卷內人證、書證、物證之證據能力
    無意見（見本院97年度審易字第652 號卷《以下簡稱本院審
    易卷》第127 頁，本院卷第41、42、45頁），本院審理時，
    被告等對於被告以外之人於審判外之陳述之證據能力並未表
    示意見，迄本院辯論終結前，被告亦未爭執本案證據之證據
    能力（見本院卷第90至105 頁），依刑事訴訟法第159 條之
    5 第2 項之規定，應視為被告等已同意本案相關之傳聞證據
    均可作為證據，本院斟酌本案卷內之證據並非非法取得，亦
    無證明力明顯過低之情形，且經本院於審判期日依法進行證
    據之調查、辯論，被告於訴訟上之程序權，已受保障，前揭
    各該證據，均得採為證據，先予敘明。
貳、實體部分
一、事實欄一部分：
    上開犯罪事實，業據被告戊○○於偵查中檢察官訊問及本院
    審理時坦承不諱（見96年度偵字第27199 號偵查卷《以下簡
    稱偵一卷》第214 頁，本院卷第110 、112 頁），核與證人
    即被害人庚○○於警詢中陳述被害之情節相符（見96年度偵
    字第28 749號偵查卷《以下簡稱偵二卷》第35至36頁），並
    有中國信託商業銀行96年5 月22日匯款申請書1 紙、臺灣中
    小企業銀行大園分行96年6 月22日96大園法字第277 號函及
    所附戊○○帳戶之開戶基本資料暨存款交易明細查詢單共4
    紙在卷可稽（見偵二卷第17至21、37頁）；且查銀行提款卡
    設置密碼之目的，係避免提款卡如因失竊、遺失或其他原因
    離本人持有時，取得持有之人，若未經原持卡人告知密碼，
    將難以使用該提款卡；又銀行之活期儲蓄存款帳戶，一般人
    極易申請取得，且個人之存款帳戶存簿、存摺、提款卡及密
    碼等，乃關係該帳戶之款項之存取，若非極為信任之親友因
    急迫情形有立即使用之必要者外，本可各自至銀行或郵局自
    行開立帳戶使用，自無須向他人借用或價購之必要；個人之
    帳戶存簿、存摺、提款卡，亦無任意出借、出賣交付或將帳
    戶提款卡密碼告知予非熟識之人之理。依被告戊○○上開帳
    戶之存款交易明細查詢單1 份顯示，被告戊○○上開帳戶於
    96年5 月17日開戶存入1,000 元，於同日即將該1,000 元提
    領，而於96年5 月22日被害人庚○○上開款項匯入後，於同
    日即經以臨櫃及提款卡方式提款提領一空等情。足認正犯成
    員知悉密碼，始能以正確之密碼而提領該被害人庚○○匯入
    之款項，被告戊○○顯有告知密碼甚明，適可佐被告戊○○
    前揭自白確屬真實，其於偵查中所辯帳戶遺失一節，應非可
    採。被告戊○○將該帳戶之存摺、提款卡一併交付，且告知
    密碼，經詐欺集團成員使用為詐欺贓款匯入之人頭帳戶，正
    犯成員並持卡順利迅速提領一空，可見被告戊○○早知對方
    取得上開帳戶係供為詐欺等不法行為所得款項匯入之人頭帳
    戶，其有幫助犯意甚明，足認被告戊○○前揭具任意性之自
    白核與事實相符，而屬可信，本件事證明確，被告戊○○此
    部分幫助詐欺取財犯行洵堪認定，應依法論科。
二、事實欄二部分
    訊據被告壬○○固坦承於上開時、地提供前揭合作金庫銀行
    海山分行帳號予自稱賴桂和之男子，且依該人指示至上揭銀
    行提領匯入帳戶內43萬元，並將存摺、提款卡、印章、密碼
    交予其所指定之人，經該自稱賴桂和之男子允以報酬等情（
    見本院卷第105 至109 頁），惟矢口否認有何詐欺取財犯行
    ，辯稱：是自稱賴桂和之男子向伊借帳號，他說是要匯款買
    房子的錢，並叫伊幫他領出來，且他說領到錢後會給伊報酬
    云云（見本院卷第105 至109 頁），經查：
  (一)被告壬○○於上開時、地將其所申辦合作金庫銀行海山分行
    帳戶帳號告知自稱賴桂和之男子，嗣經該人通知，前往銀行
    臨櫃提款匯入帳戶內之43萬元，且依其指示至臺北縣板橋市
    ○○○路某處將領得之43萬元、該帳戶存摺、印章、提款卡
    交予其所指定之不詳姓名成年男子，該自稱賴桂和之男子並
    允以報酬等情，為被告壬○○於警詢、偵查中檢察官訊問、
    本院準備程序、審理時坦承不諱（見偵二卷第29至31、46、
    47頁，臺灣板橋地方法院檢察署96年度偵字第24197 號偵查
    卷《以下簡稱偵四卷》第4 至9 、78至80頁）；而某詐騙集
    團所屬某成年成員於上開時間，假冒臺中市政府警察局人員
    打電話向被害人庚○○訛以前揭詐術，致庚○○陷於錯誤，
    而於上該時、地匯款45萬元至壬○○前揭帳戶內，同日被告
    壬○○至合作金庫銀行埔墘分行臨櫃提領其中43萬元，另2
    萬元則經人以卡片提款方式提領等節，為證人即被害人庚○○於警詢中陳述及偵查中具結證述在卷（見偵二卷第35至37
    頁，偵四卷第42至43頁），並有郵政跨行匯款申請書1 紙、
    合作金庫銀行海山分行96年6 月8 日合金海存字第09600026
    45號函及所附該行帳號0000000000000 號壬○○帳戶開戶資
    本資料、交易資料查詢單共3 紙在卷可稽（見偵二卷第33、
    33之1 、33之2 、34、37頁），是此部分之事實，首堪認定
    。
  (二)被告壬○○雖以前詞置辯，惟姑不論是否確有該自稱賴桂和
    之男子向其借用帳戶供匯房貸款項一事，被告壬○○就此始
    終未能提出任何證據以實其說，其空言所辯已難可採；且經
    檢察官於偵查中傳喚「賴桂和」到案，而證人賴桂和亦具結
    證稱：伊根本不認識壬○○，且伊在另案也是遭詐騙集團詐
    取財物之被害人等語（見偵四卷第50頁，並詳後述七、臺灣
    板橋地方法院檢察署檢察官97年度偵字第11132 號移送併案
    意旨書所載），均查無被告壬○○所辯上開情節存在；且觀
    諸被告壬○○於96年5 月24日警詢中（以下簡稱第1 次警詢
    ）辯稱：伊只見過該自稱賴桂和之男子1 次面云云（見偵四
    卷第7 頁）；於96年10月26日警詢中（以下簡稱第2 次警詢
    ）再辯稱：伊與自稱賴桂和之男子只有見過2 、3 次面，伊
    都找不到他了云云（見偵二卷第30頁背面）；於97年1 月11
    日偵查中檢察官訊問時辯稱：伊沒有見過自稱賴桂和之男子
    本人，他都是用電話跟伊聯繫云云（見偵四卷第79頁）；於
    本院審理時自承：伊在計程車排班時見過自稱賴桂和之男子
    很多遍，但只有講過2 次話云云（見本院卷第106 頁），則
    被告壬○○既與該自稱賴桂和之男子未曾過面或只見過1 、
    2 次面，甚且不知該人下落、亦無從聯繫該人，豈有任意出
    借自己帳戶、甚至交付帳戶存摺、印章、提款卡予該人之理
    ？被告壬○○既與自稱賴桂和之男子無從聯繫，又要如何取
    回所出借交付之合作金庫銀行海山分行存摺、印章、提款卡
    ？均顯與常情有相違。況且，以被告壬○○前揭自承與自稱
    賴桂和之男子交往情節，先後反覆不一，而被告對該自稱賴
    桂和之男子向其借用帳戶之過程，先辯稱：他說這是他要修
    繕房屋的費用不想讓他老婆知道，才跟伊借用帳戶云云（見
    偵四卷第7 頁）；嗣又辯稱：他說是買房子要付頭期款的錢
    云云（見偵二卷第30頁），亦前後不一，益見其所辯提供帳
    戶供匯房貸一節，應係臨訟杜撰之詞。而據被告壬○○於警
    詢中自承除提供合作金庫銀行海山分行帳戶給自稱賴桂和之
    男子使用之外，另提供板信商業銀行中正分行之帳戶供其使
    用，且依該人指示，先後出面領取匯入上開合作金庫銀行海
    山分行、板信商業銀行中正分行帳戶內43萬、15 0萬元等節
    （見偵四卷第至5 至8 頁），而查一般於金融機構或郵局開
    設存款帳戶暨請領存摺及提款卡，係針對個人身分之社會信
    用而予以資金流通之經濟活動，具有強烈之屬人性格，而金
    融帳戶為個人理財之工具，申請開設並無任何特殊之限制，
    一般民眾皆得以存入最低開戶金額之方式在不同金融機構申
    請數個存款帳戶使用，乃眾所週知之事實，被告壬○○為智
    慮健全之成年人，當應明知及此，是依一般人之社會經驗，
    若遇他人不自行向金融機構申請存款帳戶，反向他人蒐集金
    融帳戶使用，乃甚為怪異之事。衡情，提供帳戶者對於該等
    帳戶是否係供合法使用，絕無不起疑心之理。又以今日社會
    ，利用人頭帳戶供作詐欺取財犯罪工具，迭有所聞，亦經傳
    播媒體廣為報導，被告壬○○對此應無不知之理，遑論被告
    壬○○除提供本案合作金庫銀行海山分行帳戶外，竟又提供
    板信商業銀行中正分行帳戶予自稱賴桂和之男子使用，並告
    知帳戶提款之密碼，且接連2 次出面提取匯入合作金庫銀行
    海山分行帳戶內43萬（本案）、匯入板信商業銀行中正分行
    帳戶內高達150 萬元（另案）等鉅額款項，均有違常情。由
    此可知被告壬○○對於提供帳戶號碼且將存摺、印章、提款
    卡及密碼交付給他人有遭挪作他用之風險乙情有所認識。被
    告壬○○應已認識向其借用帳戶、收取帳戶存摺及提款卡之
    自稱賴桂和之男子，可能利用其所提供之金融機構帳戶供作
    詐騙他人匯入款項之用，藉由將所得資金存入後再行領出之
    過程，以達到隱瞞資金流向及避免提款行為人身分曝光之目
    的，況查被告壬○○竟接連出面領取被害人所遭欺詐之鉅額
    款項，若謂其為完全不知情之第三者，孰人置信。綜上，被
    告壬○○明知自稱賴桂和之男子取得金融機構帳戶存摺及金
    融卡之用途，應係挪作非法用途，仍告知帳號、出面領取匯
    入帳戶內款項，並將重要且專屬個人之金融機構存摺及金融
    卡交予自稱賴桂和之男子使用，顯有認識自稱賴桂和之男子
    利用其開設之金融機構存款帳戶作為詐欺取財犯罪工具發生
    ；且查其不僅同時擔任該詐欺集團之「車手」，負責出面取
    款，俱見是主觀上其確有與自稱賴桂和之男子及其所屬詐騙
    集團成員間共同詐欺取財之犯意聯絡，客觀上並有行為分擔
    ，至為灼然。即此，被告壬○○否認犯罪，所辯自不足採。
    綜上，本案被告壬○○部分之犯行事證明確，應依法論科。
三、訊據被告戊○○固坦承因積欠辛○○債務，而由辛○○出資
    ，與乙○○共同至臺灣中小企業銀行大園分行、渣打商業銀
    行大園分行、聯邦商業銀行大園分行開立帳戶，並與辛○○
    、乙○○於上開時、地共同前往臺灣中小企業銀行大園分行
    、渣打商業銀行大園分行，由乙○○臨櫃提領匯入上開2 帳
    戶內合計1400萬元等節，及乙○○獲取實際領得金額計算每
    100 萬元給予5000元之報酬等節（見偵一卷第20、60、10 8
    、214 頁、偵三卷第15、16頁，本院卷第62、90、110 頁）
    ；訊據被告乙○○固坦承於上開時、地經戊○○介紹認識辛○○，並由辛○○出資，與戊○○共同前往臺灣中小企業銀
    行大園分行、渣打商業銀行大園分行、聯邦商業銀行大園分
    行開立其名下3 個帳戶，於上開時、地由辛○○駕車搭載其
    與戊○○至臺灣中小企業銀行大園分行、渣打商業銀行大園
    分行提領合計1400萬元之款項交予戊○○、辛○○等人等節
    （見偵一卷第146 至147 、15 6至159 頁，本院卷第55至62
    、90、101 、110 、111 頁），惟均矢口否認有何共同詐欺
    取財犯行，被告戊○○辯稱：伊不知道辛○○在幫詐騙集團
    找車手，乙○○帳戶是辛○○收購的云云（見本院審訴卷第
    60 頁） ；被告乙○○辯稱：伊不知道帳戶是提供給詐騙集
    團使用云云（見本院卷第113 頁）。經查：
  (一)被告戊○○於前揭時、地，介紹乙○○與辛○○認識，由辛○○出資，由被告戊○○、乙○○2 人於上開時間至渣打國
    際商業銀行大園分行、臺灣中小企業銀行大園分行、聯邦商
    業銀行大園分行開立3 個乙○○帳戶，嗣2 人由辛○○搭載
    至臺灣中小企業銀行大園分行、渣打商業銀行大園分行提領
    匯入乙○○上開帳戶內合計1400萬元，被告乙○○獲得6 萬
    元報酬，被告戊○○則獲得辛○○免除其所積欠4 萬5 千元
    債務內1 萬元債務之利益等節，為被告戊○○、乙○○於警
    詢、偵查中檢察官訊問、本院審理時坦承不諱（見偵一卷第
    20、60、108 、146 至147 、156 至159 、214 頁、偵三卷
    第15、16頁，本院卷第62、90、101 、110 頁），核與證人
    辛○○於警詢中陳述及院審理時經交互詰問具結證述之情節
    相符（見偵一卷第183 頁，本院卷第82至88頁），被告戊○○上開涉案部分，復經同案被告乙○○以證人身份於本院審
    理中具結證述在卷（見本院卷第55至62頁），此外，並有臺
    灣中小企業銀行大園分行96年11月9 日96大園法字第557 號
    函及所附帳號00000000000 號乙○○帳戶之交易明細查詢單
    、開戶基本資料各1 紙、渣打國際商業銀行股份有限公司大
    園分行96年11月27日渣打商銀大園字第09600210號函及所附
    帳號00000000000 號乙○○帳戶之對帳單、開戶基本資料各
    1 紙、聯邦商業銀行大園分行96年11月1 日（96）聯邦大園
    字第960244號函及所附帳號0000 0000000號乙○○帳戶客戶
    基本開戶資料及未登摺帳項查詢清單共5 紙（見97年度偵字
    第2847號偵查卷第38至43頁）、渣打國際商業銀行股份有限
    公司大園分行96年12月3 日渣打商銀大園字第09600224號函
    附96年10月8 日監視錄影翻拍照片4 幀、臺灣中小企業銀行
    大園分行96年12月3 日96大園法字第0585號函附96年10月9
    日監視錄影翻拍照片3 幀在卷可稽（見偵一卷第73、74、76
    、78至80頁、偵三卷第38至45、52至56頁）。而某詐騙集團
    某成年成員於上開時間假冒警察打電話向丁○○訛以上開詐
    術，致丁○○陷於錯誤，於上開時間匯入700 萬元、700 萬
    元至被告乙○○前揭渣打國際商業銀行大園分行帳戶、臺灣
    中小企業銀行大園分行內等節，亦經證人即被害人丁○○於
    警詢中陳述（偵三卷第22至24頁）在卷，並有臺中商業銀行
    入戶電匯通知單2 紙、上揭臺灣中小企業銀行大園分行函及
    渣打國際商業銀行股份有限公司大園分行函附乙○○帳戶資
    料在卷可稽（見偵一卷第51、73、74、76、78至80頁、偵三
    卷第25、38至45頁），是此部分之事實，首堪認定。
  (二)據被告戊○○於96年11月2 日警詢中自承：傑哥（即辛○○
    ）是幕後老闆，甲○○負責蒐集存摺簿，伊負責監視領錢的
    人頭戶，不要讓領錢的人跑掉，全部贓款交給傑哥，甲○○
    每100 萬元抽取1,000 元，伊沒有分到任何贓款，只要傑哥
    不逼伊債務等語（見偵一卷第18頁），被告戊○○已明知其
    係參與參與辛○○、甲○○等人所屬詐騙集團，且從事監視
    車手工作，自有共同詐欺取財之主觀犯意甚明。查一般於金
    融機構或郵局開設存款帳戶暨請領存摺及提款卡，係針對個
    人身分之社會信用而予以資金流通之經濟活動，具有強烈之
    屬人性格，而金融帳戶為個人理財之工具，申請開設並無任
    何特殊之限制，一般民眾皆得以存入最低開戶金額之方式在
    不同金融機構申請數個存款帳戶使用，乃眾所週知之事實，
    被告乙○○均為智慮健全之成年人，當應明知及此，是依一
    般人之社會經驗，若遇他人不自行向金融機構申請存款帳戶
    ，反向他人蒐集金融帳戶使用，乃甚為怪異之事。衡情，提
    供帳戶者對於該等帳戶是否係供合法使用，絕無不起疑心之
    理。又以今日社會，利用人頭帳戶供作詐欺取財犯罪工具，
    迭有所聞，亦經傳播媒體廣為報導，被告乙○○對此應無不
    知之理，遑論被告戊○○竟帶同乙○○前往開立多達3 帳戶
    ，並接連2 次出面提取合計高達1400萬元鉅額款項，均有違
    常情。況苟辛○○所匯為其所有且合法之款項，大可輕易地
    匯入自己或其親信友人帳戶以便提領，何必大費周章，不但
    出資乙○○前往開戶，復由被告戊○○監督被告乙○○出面
    提領，如此迂迴週折之理？又豈有甫認識被告乙○○不久，
    即無端匯入合計1400萬元鉅額款項至乙○○帳戶內？被告乙○○更無只是區區2 次提款之舉，被告乙○○就能輕易獲得
    高達6 萬元報酬之理，而被告戊○○僅係陪同前往領款，又
    焉有輕獲免除1 萬元債務利益之理。由此可知，被告戊○○
    、乙○○對於辛○○使用乙○○帳戶係作不法他用乙情應有
    所認識，且均應有認識辛○○係利用被告乙○○所提供上開
    之金融機構帳戶供作詐騙他人匯入款項之用，藉由將所得資
    金存入後再行領出之過程，以達到隱瞞資金流向及避免提款
    行為人身分曝光之目的，況查被告戊○○、乙○○竟接連出
    面領取被害人丁○○所遭欺詐之高達1400萬元鉅額款項，若
    謂被告戊○○、乙○○為完全不知情之第三者，孰人置信。
    綜上，被告戊○○、乙○○明知辛○○取得乙○○金融機構
    帳戶之用途，應係挪作非法用途，仍前往開戶，被告乙○○
    復將重要且具個人專屬性之金融機構供辛○○匯款使用，顯
    有認識辛○○及其所屬詐騙集團成員利用其開設之金融機構
    存款帳戶作為詐欺取財犯罪工具發生；且查其等不僅共同前
    往開立被告乙○○上開帳戶提供辛○○使用，被告乙○○、
    戊○○同時分別擔任辛○○所屬詐欺集團負責出面領款之「
    車手」及監督車手領款之人，俱見被告戊○○、乙○○主觀
    上其確有與辛○○及其所屬詐騙集團成員共同詐欺取財之犯
    意聯絡，客觀上並有行為分擔，至為灼然。被告戊○○2人
    前揭所辯，俱不可採。至被告乙○○雖經允以可按實際領得
    金額每100 萬元給予5000元計算之報酬，惟辛○○實際僅給
    予乙○○6 萬元報酬一節，亦據被告乙○○於本院審理時自
    承在卷（見本院卷第60頁）。至被告戊○○於警詢中所供共
    犯甲○○部分，因無證據證明甲○○加入該詐騙集團之具體
    時間為何，而卷內亦無證據證明甲○○對於本件詐取丁○○
    財物犯行已有參與、知悉，本院就此部分無從認定甲○○為
    共犯，併此序明。
  (三)綜上所述，被告戊○○、乙○○前揭所辯，核屬被告等犯後
    卸責飾詞，均不可採，本件事證明確，被告戊○○、乙○○
    犯行均堪認定，應依法論科。
四、訊據被告戊○○固坦承於甲○○向丙○○收取帳戶存摺時亦
    在場，並於上開時間親至臺灣中小企業銀行大園分行存入1,
    000 元至丙○○上開帳戶內，復於上開時間，與甲○○、丙○○、辛○○在金旺便利商店會合後，與丙○○一同由辛○○搭載前往臺灣中小企業銀行大園分行提領328 萬6,000 元
    等節（見偵一卷第16至20、59至60、108 至109 、213 至21
    4 頁、偵二卷第44、49頁）；訊據被告丙○○固坦承於上開
    時、地交付上開帳戶之存摺、印章、提款卡及其身分證影本
    、健保卡影本予甲○○、戊○○等人，且經戊○○通知，前
    往臺灣中小企業銀行大園分行提領1,000 元，復於上開時間
    ，與甲○○、戊○○、辛○○在金旺便利商店會合後，與戊○○一同由辛○○搭載前往臺灣中小企業銀行大園分行提領
    328 萬6,000 元等節（見偵一卷第8 至11、58、59、106 至
    108 、213 至214 頁，偵二卷第49頁）；惟均矢口否認有何
    詐欺取財之犯行；被告戊○○辯稱：伊不知道辛○○在幫詐
    騙集團找車手云云（見本院卷第112 頁）；被告丙○○辯稱
    ：伊不知道戊○○、甲○○、辛○○他們是詐騙集團，伊不
    知道伊的帳戶是提供給詐騙集團使用云云（見本院審訴卷第
    60頁、本院卷第113 頁）。經查：
  (一)甲○○於前揭時間在地球網咖店內向丙○○收取帳戶，並請
    其出面領取匯入帳戶內之款項，且允以上開報酬，斯時被告
    戊○○亦在場，而被告丙○○確有交付上開帳戶存摺、身分
    證影本、健保卡影本、印章予甲○○等人，及被告戊○○至
    臺灣中小企業銀行大園分行存入1,000 元至丙○○前開帳戶
    內，被告丙○○旋於同日同額領出，其等復於上開時、地與
    甲○○、辛○○在金旺便利商店會合後，一同由辛○○搭載
    前往臺灣中小企業銀行大園分行臨櫃提款328 萬6,000 元等
    節，為被告戊○○、丙○○於警詢、偵查中檢察官訊問、本
    院審理時坦承不諱（見偵一卷第8 至11、16至20、58至60、
    106 至109 、213 至214 頁、偵二卷第44、49頁，本院卷第
    111 、113 頁）；核與證人甲○○、辛○○於本院審理時經
    交互詰問具結證述之情節相符（見本院卷第63至65、82至88
    頁），並有臺灣中小企業銀行大園分行96年11月9 日96大園
    法字第557 號函及所附帳號00000000000 號丙○○帳戶之交
    易明細查詢單、開戶基本資料各1 紙、臺灣中小企業銀行帳
    號00000000000 號帳戶存摺內頁影本、臺灣中小企業銀行大
    園分行取款憑條各1 紙在卷可稽（見偵一卷第30至32、73、
    75、77頁）；而某詐騙集團成年人等人以前揭假冒中華電信
    員工、訛稱係警察、財政部中央存保局員工、丙○○檢察官
    等人之方式，向被害人己○○施以前揭詐術，使己○○陷於
    錯誤，而於上開時、地匯款328 萬6800元至被告丙○○前揭
    帳戶一節，復經證人即被害人己○○於警詢中陳述在卷（見
    偵一卷第34至36頁），並有華南商業銀行匯款回條聯及前揭
    臺灣中小企業銀行大園分行函附丙○○帳戶之交易明細查詢
    單、開戶基本資料各1 紙在卷可稽（見偵一卷第39、73 、
    75、77頁），是此部分之事實，首堪認定。
  (二)而據被告戊○○前揭警詢中自承：傑哥是幕後老闆，甲○○
    負責蒐集存摺簿，伊負責監視領錢的人頭戶，不要讓領錢的
    人跑掉，全部贓款交給傑哥，甲○○每100 萬元抽取1000元
    ，伊沒有分到任何贓款，只要傑哥不逼伊債務等語（詳如前
    述），被告戊○○已明知其係參與參與辛○○、甲○○等人
    所屬詐騙集團，且從事監視車手工作，自有共同詐欺取財之
    主觀犯意甚明。而查一般於金融機構或郵局開設存款帳戶暨
    請領存摺及提款卡，係針對個人身分之社會信用而予以資金
    流通之經濟活動，具有強烈之屬人性格，而金融帳戶為個人
    理財之工具，申請開設並無任何特殊之限制，一般民眾皆得
    以存入最低開戶金額之方式在不同金融機構申請數個存款帳
    戶使用，乃眾所週知之事實，被告丙○○為智慮健全之成年
    人，當應明知及此，是依一般人之社會經驗，若遇他人不自
    行向金融機構申請存款帳戶，反向他人蒐集金融帳戶使用，
    乃甚為怪異之事。衡情，提供帳戶者對於該等帳戶是否係供
    合法使用，絕無不起疑心之理。又以今日社會，利用人頭帳
    戶供作詐欺取財犯罪工具，迭有所聞，亦經傳播媒體廣為報
    導，被告丙○○對此應無不知之理，遑論被告丙○○一次提
    供臺灣中小企業銀行大園分行、第一商業銀行帳戶予甲○○
    等人使用，並出面提取328 萬6,000 元鉅額款項，均有違常
    情。且據被告丙○○於警詢中自承：當天（即96年11月2 日
    ）到臺灣中小企業銀行大園分行，伊要下車前，辛○○拿一
    個黑色手提袋給伊，並將伊帳戶存摺、印章交給伊，要伊進
    入銀行至櫃臺處提領匯入帳戶內現金328 萬6 千元，辛○○
    叫伊不要耍花樣，領完錢後立即交給他，伊先下車，戊○○
    跟著下車，戊○○在下車前並交代伊，至銀行櫃臺領錢時要
    與他裝作不認識，伊進入銀行後填寫提款單，並照辛○○指
    示填寫提款金額328 萬6,000 元，而戊○○就在銀行內走動
    監視伊等語（見偵一卷第9 頁）；於偵查中檢察官訊問時並
    以證人身份具結證稱：伊交付臺灣中小企業銀行大園分行及
    第一商業銀行共2 個帳戶給甲○○後，在96年11月1 日下午
    ，戊○○就在金旺便利商店告訴伊說他各匯1,000 元至伊臺
    灣中小企業銀行大園分行、第一商業銀行帳戶內，要伊去領
    1,000 元，伊就分別將這2 個帳戶內1,000 元領出來，辛○○載伊、戊○○到臺灣中小企業銀行大園分行去領300 多萬
    元，伊在銀行內領錢時，戊○○就在銀行內走來走去，伊感
    覺戊○○是在監視伊等語（見偵一卷第58、59、107 頁）；
    於審理中並以證人身份經交互詰問具結證稱：領錢當天，伊
    與戊○○、甲○○一同到金旺便利商店，辛○○開車過來載
    伊和戊○○到銀行去領錢到銀行領錢，下車時，戊○○有交
    代在櫃臺時要與他裝作不認識，伊領錢時，伊覺得戊○○在
    監視伊等語（見本院卷第48、50、52頁）；再據被告戊○○
    於警詢中自承：伊見辛○○拿一個黑色手提袋給丙○○並對
    他說只要像平常一樣領錢就好，不要想太多，不要耍花樣，
    伊有聽見領錢金額約300 多萬元，辛○○只叫伊陪丙○○進
    銀行去領錢，伊進入銀行後，從頭到尾都未與丙○○講話等
    語（見偵一卷第19頁）；於偵查中並以證人身份具結證稱：
    96年11月1 日早上伊先到臺灣中小企業銀行大園分行存1,00
    0 元至丙○○帳戶內，當天晚上辛○○打電話給伊，要伊隔
    天到金旺便利商店前集合，並要伊陪丙○○去領錢等語（見
    偵一卷第59、108 頁），綜此情節，苟僅一般單純之合法匯
    款，辛○○豈需如此費事借用丙○○之帳戶？辛○○大可輕
    易地匯入辛○○自己帳戶以便提領，又焉有集合戊○○、丙○○、甲○○等人，復搭載戊○○、丙○○前往提款，又豈
    需被告戊○○在場監督領款之必要？更無道理於下車前要丙○○「別耍花樣」、「裝作不認識」，實無如此迂迴週折、
    隱諱神秘之理？參諸被告丙○○於本院審理時自承：伊出面
    領款，伊的報酬是按實際提領金額每100 萬元可獲得5,000
    元計算等語（見本院卷第111 頁），則被告丙○○應知悉渠
    更無只是區區1 次提款之舉，就能輕易獲得如此高額報酬之
    理。再查丙○○所有上開臺灣中小企業銀行大園分行帳戶存
    款交易明細資料1 紙顯示，在被害人己○○匯入328 萬6800
    元前，於同日，該帳戶先有經人存入1,000 元後，旋即同額
    領出之情形，有臺灣中小企業銀行大園分行帳號0000000000
    0 號帳戶存款交易明細查詢單1 紙在卷可稽（見偵一卷第75
    頁），衡情若僅係一般之匯款，實無必要在該匯款前，大費
    周章先存入1,000 元旋即同日同額提領，顯非常情。由此可
    知，被告戊○○、丙○○對於辛○○使用丙○○帳戶係作不
    法他用乙情應有所認識，且均應有認識辛○○係利用被告丙○○所提供上開之金融機構帳戶供作詐騙他人匯入款項之用
    ，藉由將所得資金存入後再行領出之過程，以達到隱瞞資金
    流向及避免提款行為人身分曝光之目的，況查被告丙○○竟
    出面領取被害人己○○所遭欺詐之高達328 萬6,000 元鉅額
    款項，被告戊○○除此次外，先前更與乙○○接連2 次出面
    提領高達1400萬元鉅額款項，若謂被告戊○○、丙○○為完
    全不知情之第三者，孰人置信。綜上，被告戊○○、丙○○
    明知辛○○取得丙○○金融機構帳戶之用途，應係挪作非法
    用途，被告丙○○仍將重要且具個人專屬性之金融機構供辛○○匯款使用，被告戊○○、丙○○均顯有認識辛○○及其
    所屬詐騙集團成員利用其開設之金融機構存款帳戶作為詐欺
    取財犯罪工具發生；且查其等不僅共同前往開立被告乙○○
    上開帳戶提供辛○○所屬詐騙集團使用，被告丙○○、戊○○同時分別擔任該詐欺集團負責出面領款之「車手」及監督
    車手領款之人，俱見被告戊○○、丙○○主觀上其確有與辛○○及其所屬詐騙集團成員共同詐欺取財之犯意聯絡，客觀
    上並有行為分擔，至為灼然。被告戊○○、丙○○2 人前揭
    所辯，俱不可採。
  (三)綜上所述，被告戊○○、丙○○前揭所辯，核屬被告等犯後
    卸責飾詞，均不可採，本件事證明確，被告戊○○、丙○○
    犯行均堪認定，應依法論科。
五、論罪
  (一)核被告戊○○就事實欄一所為，係犯刑法第30條第1 項前段
    、第339 條第1 項之幫助詐欺取財罪。綽號阿哲與上開正犯
    成員間，就上開犯行，為有犯意聯絡與行為分擔之共同正犯
    ，惟被告戊○○僅係基於幫助詐欺取財意思，並僅提供該帳
    戶之存摺、提款卡，並告知密碼，供為贓款匯入、提領之帳
    戶，係提供詐欺取財構成要件以外之助力，為詐欺取財罪之
    幫助犯，並依刑法第30條第2 項規定，依法減輕其刑。起訴
    意旨認被告戊○○係詐欺取財之正犯云云，惟被告戊○○僅
    係提供帳戶，並無證據證明被告戊○○亦有共同參與詐欺取
    財構成要件行為分擔或犯意聯絡，被告戊○○固於其後加入
    辛○○所屬詐騙集團從事收取帳戶及監督車手領款之工作，
    ，然並無證據證明阿哲等人與辛○○所屬詐騙集團係屬同一
    或有何關連，而被告戊○○於偵查中亦稱：阿哲與傑哥他們
    並無關連等語（見偵一卷第214 頁），證人辛○○於本院審
    理時亦結證稱：伊從未向戊○○收過帳戶，伊不知道戊○○
    有臺灣中小企業銀行大園分行帳戶等語（見本院卷第88頁）
    ，而卷內亦查無綽號阿哲之人與辛○○所屬詐騙集團有何關
    連之具體證據，難認2 者係同一詐騙集團，準此，被告戊○○既僅有單純提供帳戶予綽號阿哲之成年男子暨所屬詐騙集
    團使用，應僅成立幫助詐欺取財犯罪，公訴意旨以被告戊○○此部分成立詐欺取財共同正犯云云，尚有未恰，爰於起訴
    基本事實同一範圍內變更起訴法條。
  (二)核被告壬○○就事實欄二所為，係犯刑法第339 條第1 項之
    詐欺取財罪。被告戊○○、乙○○就事實欄三所為，均係犯
    刑法第339 條第1 項之詐欺取財罪。被告戊○○、丙○○就
    事實欄四所為，均係犯刑法第339 條第1 項之詐欺取財罪。
    被告壬○○與自稱賴桂和之成年男子及其所屬詐騙集團成年
    成員間；被告戊○○、乙○○與共犯辛○○、某假冒警察之
    成年人、自稱郭明禮檢察官之成年人及其等所屬詐騙集團所
    屬成年成員；被告戊○○、丙○○與共犯辛○○、甲○○、
    假冒中華電信員工之成年女子、自稱李宗立警官之成年男子
    、自稱財政部中央存保局林主任之成年男子、自稱丙○○檢
    察官之成年男子及其所屬詐騙集團成員等人間，分別就上開
    詐欺取財犯行間，各有犯意聯絡及行為分擔，均共同正犯；
    被告壬○○、乙○○、丙○○不僅提供帳戶，並同時應允擔
    任車手出面提領款項，且約定分取報酬等節，業經本院說明
    如前，均足認渠等原本即基於與上開成年正犯共同詐欺取財
    之犯意聯絡而犯案，起訴書認渠等係先基於幫助詐欺之犯意
    ，而後變更為詐欺取財正犯之犯意云云，容有誤會，併此敘
    明。被告戊○○、乙○○如事實欄三所載詐欺丁○○使之分
    次交付財物，係該次詐欺取財行為使被害人丁○○分次交付
    財物之結果，祇成立1 詐欺取財罪，起訴書認為係數罪關係
    云云，亦有未恰。被告戊○○所犯上開各罪間，其犯意各別
    ，行為互殊，應分論併罰。爰審酌審酌被告戊○○、壬○○
    、乙○○、丙○○等人正值青壯，思以正當方法賺取財物，
    被告戊○○除提供帳戶作為詐騙集團人頭帳戶使用之外，其
    後更變本加厲，加入詐欺集團從事收取帳戶、監督車手領款
    工作；而被告壬○○、乙○○、丙○○分別加入詐騙集團，
    從事提供帳戶且提領贓款等工作；渠等欺騙一般善良民眾之
    存款，分別造成被害人庚○○、丁○○、己○○上開財產受
    損之數額及精神痛苦之情形，被告丁○○到庭請求重判等語
    （見本院審訴卷第60頁），被告壬○○如事實欄二所載詐欺
    之金額為45萬元、被告戊○○及乙○○如事實欄三所載詐欺
    之金額高達1400萬元、被告戊○○及丙○○如事實欄四所載
    詐欺之金額高達328 萬6800元，情節非輕，被告戊○○如事
    實欄一所載擅自出賣自己之金融帳戶予詐欺集團從事詐欺取
    財之正犯工作，使犯罪集團能夠逃避檢警機關之查緝，造成
    此類犯罪層出不窮，嚴重危害社會治安，及被告等4 人均迄
    未賠償被害人庚○○、丁○○、己○○之損失，不宜寬恕，
    被告戊○○坦承部分犯行，被告壬○○、丙○○矢口否認犯
    行，被告乙○○坦承部分犯罪情節等犯後態度，及被告等4
    人之生活狀況、智識程度及其他一切情狀，分別量處如主文
    所示之刑，並就被告戊○○所犯數罪定其應執行之刑，以示
    懲儆。又本件被告戊○○、壬○○、乙○○、丙○○等人之
    犯罪時間並非在96年4 月24日以前，均不符於中華民國96年
    罪犯減刑條例第2 條第1 項第3 款之減刑規定，自不得依前
    揭規定減其宣告刑，附此敘明。扣案如附表所示被告丙○○
    所有之臺灣中小企業銀行帳號00000000000 號帳戶存摺1 本
    ，為被告丙○○所有供被告戊○○、丙○○共同犯事實欄四
    所示詐欺取財犯罪所用之物，應依刑法第38 條 第1 項第2
    款規定沒收之，至取款憑條1 紙，固為被告丙○○供本件犯
    罪所用之物，惟已提交銀行行使，已非被告丙○○所有，爰
    不予宣告沒收。又被告戊○○、壬○○分別已將其所有臺灣
    中小企業銀行大園分行帳戶、合作金庫銀行海山分行帳戶之
    存摺、印章、提款卡交付他人，且未扣案，是否仍屬上開被
    告所有及是否尚存在均有未明，及被告乙○○、丙○○所有
    臺灣中小企業銀行大園分行帳戶、渣打商業銀行大園分行帳
    戶之存摺、印章、提款卡，均未扣案，是否尚存在均有未明
    ，為免將來執行之困難與爭議，均不予宣告沒收。
六、至臺灣桃園地方法院檢察署檢察官97年度偵字第2847號移送
    併案意旨略以：被告乙○○所有之聯邦商業銀行大園分行（
    下稱「聯邦大園分行」）帳號：000-0000000000號（96年10
    月5 日開戶）銀行存款帳戶與本案渣打商業銀行大園分行帳
    戶同時交付予某詐騙集團使用，嗣被害人張雙兒及蒲玉芳分
    別於同年月14日晚間8 時許，亦因網路購物分期扣款設定有
    誤云云，渠等因而陷於錯誤，先後於同日按指示，匯款29,9
    87元、44,003元至被告乙○○之上開聯邦大園分行帳戶。旋
    遭提領一空，始知受騙，本件被告乙○○所涉詐欺犯行，核
    與本件已起訴案件係屬同一行為（一次提供數個帳戶），與
    該案件有想像競合犯之裁判上一罪關係，請求併案審理云云
    （見本院審訴卷第40頁）；惟查，被告乙○○已加入戊○○
    、辛○○所屬詐騙集團擔任車手等節，業經本院認定如前，
    被告乙○○既為詐欺取財之「正犯」，非「幫助犯」，尚不
    能僅依其提供帳戶行為之次數僅有1 次，而論以1 罪，被告
    乙○○雖同時提供聯邦商業銀行大園分行帳戶作為人頭帳戶
    ，惟據併案意旨書所載，該帳戶係對被害人張雙兒及蒲玉芳
    犯詐欺取財罪所用，其詐取被害人張雙兒、蒲玉芳之犯行，
    與本案詐取被害人庚○○之犯行間，犯意各別，行為互殊，
    侵害財產法益不同，應係數罪，非如併案意旨書所載想像競
    合犯之裁判上一罪關係，本院無從併案審理，此部分應退為
    檢察官另為適當之處理。
七、臺灣板橋地方法院檢察署檢察官97年度偵字第11132 號移送
    併案意旨略以：被告壬○○意圖為自己不法之所有，夥同姓
    名年籍不詳、自稱「賴桂和」之成年男子及其所屬之詐騙集
    團，基於詐欺取財之犯意聯絡，由前開詐騙集團某成員，於
    民國96年5 月23日上午9 時許，撥打電話予賴桂和，誆稱其
    申辦之手機未繳月租費，又其個人資料遭冒用，若不匯款至
    指定帳戶，其所有帳戶將遭到凍結云云，致賴桂和陷於錯誤
    ，而依指示於同日12時30分許，臨櫃匯款350,000 元至莊國
    振所申辦之郵局花壇支局00000000000000號帳戶（莊國振所
    涉詐欺部分，由臺灣彰化地方法院檢察署另案偵辦），又於
    同日15時20分許，復將1510,000元臨櫃匯款至壬○○所申辦
    之板信商業銀行00000000000000號帳戶中。經賴桂和發現遭
    騙後報警處理，嗣於同年5 月24日8 時55分許，壬○○依「
    賴桂和」之指示，至位於臺北縣板橋市○○路330 號之板信
    商業銀行中正分行欲臨櫃提領賴桂和所匯入上開1510,000元
    中之15 00,000 元現款時，當場為行員塗義偉發現該帳戶業
    經通報為警示帳戶而報警處理，因而查悉上情，被告壬○○
    係於96年5 月間將其所申辦之合作金庫銀行海山分行000000
    0000000 號帳戶提供某姓名、年籍不詳男子使用，嗣於同月
    某日依該男子指示提領該帳戶內之430,000 元等情，而本件
    被告壬○○於偵查中自承：「賴桂和」於96年5 月22日要伊
    去合作金庫領430,000 元，「賴桂和」又要伊于同年5 月24
    日去領前開1500,000元等語，從而被告壬○○既均受「賴桂
    和」之指使，而基於同一詐欺犯意，於時間密接之情形下，
    接續提領詐騙所得之款項，自屬同一犯罪事實而為同一案件
    ，請求併案審理云云。惟查，被告壬○○已加入自稱賴桂和
    之男子所屬詐騙集團擔任車手等節，業經本院認定如前，足
    認被告壬○○為詐欺取財之正犯，自應依其實際參與詐取被
    害人之行為次數而非提供帳戶之行為次數論罪；而按刑法上
    之接續犯，係指以單一行為，經數個階段，持續侵害同一法
    益而言，最高法院70年台上字第2898號著有判例意旨可參。
    被告壬○○於詐取本件被害人庚○○財物既遂之後，其犯罪
    業已完成，又再詐取併案意旨所指另一被害人賴桂和之財物
    ，應已侵害兩個財產法益，自屬兩個單一之犯罪，兩者之間
    ，殊無接續關係之可言。併案意旨就此兩個單一之犯罪，依
    接續關係，論以一罪，其法律見解，自屬可議，本院認無接
    續犯之實質上一罪關係，無從併案審理，此部分亦應退回檢
    察官另為適當處置。
八、又臺灣桃園地方法院檢察署檢察官97年度偵字第15100 號移
    送併案意旨略以：「同一事實已經本署96年度偵字第27199
    號提起公訴，現仍在貴院97年度審易字第652 號審理中」請
    求併案審理云云（見本院審訴卷第119 頁），惟未敘明其請
    求併案審理之具體犯罪事實為何，亦無說明與本案有何裁判
    上一罪或事實上一罪之關係；又檢察官並無提出併案意旨書
    敘明移送併案之具體犯罪事實，而經查該案偵查卷宗，依卷
    內首頁之桃園縣政府警察局蘆竹分局刑事案件報告書之記載
    ，其犯罪事實係記載被害人蘇民江遭詐財25萬元，並匯款至
    陳芬芳所有之永豐商業銀行南崁分行帳號00000000000000號
    帳戶內之詐財犯行（參見該案卷宗第1 頁），該偵查卷內亦
    無除蘇民江以外其餘被害人之資料，難認與被告戊○○本案
    詐取丁○○、己○○財物之犯行係「同一事實」；被告戊○○於詐取本案被害人丁○○、己○○財物既遂之後，其犯罪
    業已完成，苟確有再參與詐取被害人蘇民江之犯行，亦應係
    侵害另1 個獨立之財產法益，自屬不同之犯罪，與本案起訴
    併論罪科刑之犯行間，殊無接續關係之可言，亦無想像競合
    犯之裁判上一罪關係，本院無從併案審理，此部分亦應退回
    檢察官另為適當處置。
據上論斷，應依刑事訴訟法第299 條第1 項前段、第300 條，刑
法第28條、第30條第1 項前段、第2 項、第339 條第1 項、第51
條第5 款、第38條第1 項第2 款，刑法施行法第1 條之1 第1項
、第2 項前段，判決如主文。
本案經檢察官陳仁傑到庭執行職務。
中    華    民    國    97    年    12    月    19    日
                  刑事第九庭   審判長 法  官  吳為平
                                      法  官  林玉蕙
                                      法  官  蘇琬能
以上正本證明與原本無異。
如不服本判決應於收受判決後10日內向本院提出上訴書狀，並應
敘述具體理由。其未敘述上訴理由者，應於上訴期間屆滿後20日
內向本院補提理由書 (均須按他造當事人之人數附繕本)「 切勿
逕送上級法院」。
                                      書記官  許家慧
中    華    民    國    97    年    12    月    29    日
附錄本案論罪科刑法條：
中華民國刑法第339條
（普通詐欺罪）
意圖為自己或第三人不法之所有，以詐術使人將本人或第三人之
物交付者，處5 年以下有期徒刑、拘役或科或併科1 千元以下罰
金。
以前項方法得財產上不法之利益或使第三人得之者，亦同。
前二項之未遂犯罰之。
附表
┌─────────────────────────┐
│臺灣中小企業銀行帳號00000000000 號、戶名為丙○○之│
│帳戶存摺1 本                                      │
└─────────────────────────┘


司法院資訊處製作；財團法人民間司法改革基金會備份。
